【裁判字號】    98,上易,851
【裁判日期】    990119
【裁判案由】    詐欺
【裁判全文】
臺灣高等法院臺南分院刑事判決         98年度上易字第851號
上  訴  人  臺灣臺南地方法院檢察署檢察官
被      告  丙○○
上列上訴人因被告詐欺案件，不服臺灣臺南地方法院98年度易字
第1390號第一審判決（起訴案號：臺灣臺南地方法院檢察署98年
度偵字第 11830號），提起上訴，及臺灣臺南地方法院檢察署移
送併案審理（併辦案號：98年度偵字第 16486號），被告並就犯
罪事實為有罪陳述，經本院裁定進行簡式審判程序，本院判決如
下：
    主  文
原判決撤銷。
丙○○幫助意圖為自己不法之所有，以詐術使人將本人之物交付
，累犯，處有期徒刑肆月，如易科罰金，以新臺幣壹仟元折算壹
日。
    事  實
一、丙○○前有竊盜、贓物、詐欺等多項前科，其中最近因詐欺
    案件，經臺灣臺南地方法院於民國（下同）96年10月3日以9
    6年度簡上字第464號判處有期徒刑二月確定；又因詐欺案件
    ，經同院於96年11月26日以96年度簡字第3416號判處有期徒
    刑二月確定，上開有期徒刑經接續執行後，於97年 2月28日
    執行完畢。猶不知悔改，雖在主觀上預見提供其本人所申請
    之手機門號供予不明人士使用，易為犯罪集團作為財產犯罪
    之工具，常易利用作為財產犯罪工具之用，俾於取得贓款及
    掩飾犯行不易遭人追查，竟仍基於幫助他人詐欺之不確定故
    意，於97年12月中旬，在不詳地點，將其向遠傳電信股份有
    限公司所申辦之手機門號0000000000號，以不詳代價交付予
    真實姓名年籍不詳之成年人使用。嗣該不詳姓名之成年人取
    得上開丙○○所申辦之手機門號後，即基於意圖為自己不法
    所有之犯意聯絡：
  (一)於98年 1月14日在露天拍賣網站，利用露天拍賣網站，佯稱
    欲拍賣而刊登販賣筆記型電腦之虛偽不實訊息，適甲○○瀏
    覽上開網站，因陷於錯誤而有意購買該筆記型電腦，遂與該
    不詳姓名者於網路上所留存，由丙○○所提供之上開行動電
    話門號聯絡，並依該不詳姓名者指示，於98年 1月20日將新
    臺幣（下同）10,150元匯入黃議德所申設之臺灣中小企業銀
    行斗六分行帳號00000000 000號帳戶內，嗣甲○○未獲商品
    ，且無法聯絡對方後，察覺有異，乃訴由臺灣高雄地方法院
    檢察署偵辦。
  (二)又於98年 2月14日前某日，利用露天拍賣網站，佯稱欲拍賣
    SONY HDR-SR12錄影機乙台，乙○○適於98年2月14日，瀏覽
    上開網站，因有意購買該錄影機，遂與該不詳名者於網站上
    所留存，由丙○○所提供之上開0000000000號手機門號聯絡
    ，該不詳姓名者並指示乙○○匯款至吳榆（另案偵辦）華
    南商業銀行帳戶，致乙○○不疑有他，遂至台中市○○○路
    與復興路口之彰化商業銀行之ATM匯款 1,1500元至上開吳
    榆之帳戶。嗣乙○○遲未收到貨物，發覺受騙報警處理，始
    循線查獲上情。
二、案經臺中市警察局第三分局報告臺灣臺中地方法院檢察署報
    請臺灣高等法院檢察署檢察長核轉臺灣臺南地方法院檢察署
    檢察官偵查起訴及告訴人甲○○訴由臺灣高雄地方法院檢察
    署呈請臺灣高等法院檢察署檢察長核轉臺灣臺南地方法院檢
    察署檢察官聲請併辦。
    理  由
壹、程序方面
一、按除被告所犯為死刑、無期徒刑、最輕本刑為三年以上有期
    徒刑之罪或高等法院管轄第一審案件者外，於前條第一項程
    序進行中，被告先就被訴事實為有罪之陳述時，審判長得告
    知被告簡式審判程序之旨，並聽取當事人、代理人、辯護人
    及輔佐人之意見後，裁定進行簡式審判程序，刑事訴訟法第
    273條之1第1項定有明文。又依刑事訴訟法第273條之2 規定
    ，簡式審判程序之證據調查，不受第159條第 1項、第161條
    之2、第161條之3 、第163條之1及第164條至第170條規定之
    限制。
二、查本件被告所犯為死刑、無期徒刑、最輕本刑三年以上有期
    徒刑以外之罪，亦非屬高等法院管轄之第一審案件，而被告
    於本院審理中，已就犯罪事實為有罪陳述，又核被告所犯非
    屬前揭法條所規定之案件，經本院依法裁定進行簡式審判程
    序（本院卷第36、37頁），是本案之證據調查，依同法第27
    3條之2規定，不受同法第159條第1項 、第161條之2、第161
    條之3 、第163條之1，及第164條至第170條所規定證據能力
    認定及調查方式之限制，合先敘明。
貳、認定犯罪事實所憑之證據及理由
一、上揭犯罪事實，業據被告於警詢、檢察官偵查及原審審理時
    均坦承不諱，核與被害人乙○○、甲○○所指述之被害情節
    大致相符，並經提供銀行帳戶之吳榆供述屬實，此外復有
    臺中市警察局第三分局勤工派出所受理各類案件紀錄表、金
    融機構聯防機制通報單、彰化銀行 ATM轉帳明細、遠傳電信
    股份有限公司丙○○，0000000000之申請書相關資料影本、
    遠傳電信股份有限公司資料查詢、帳號KEVIN66566帳號販售
    SONY筆記型電腦的網頁列印資料、甲○○高雄大順郵局（帳
    號00000000-0000000）存摺影本、遠傳電信股份有限公司使
    用人之年籍資料查詢（0000000000）、台灣中小企業銀行斗
    六分行98年3月12日98斗六密字第90042號函暨帳號00000000
    000 號之申請人開戶資料及存款交易查詢單等計16張、遠傳
    電信股份有限公司98年3月23日遠傳（企營）字第098103054
    37號函暨丙○○申請0000000000之申請書資料、露天市集國
    際資訊股份有限公司98年 4月7日露安字第0980633號函暨露
    天拍賣網站會員帳號「Kevin66566」之申請人資料、申請人
    申請時登錄之IP、於98年 1月間登錄時之IP紀錄等等件在卷
    足稽。綜上開補強證據，已足資擔保證明被告任意性自白之
    真實性，應認與犯罪事實相合，可信為真實。
二、又按財產犯罪者為確保可以掌控及提領犯罪所得贓款及避免
    偵辦案件之檢察官及司法警察查知其真正身分，皆以收購他
    人之手機門號或存摺、提款卡之方式，以作為其行騙聯絡及
    取得贓物之用。再佐以近年來利用網路購物及人頭帳戶詐騙
    之案件層出不窮，媒體及政府無不大力宣導，提醒注意，即
    若不以自己名義申請手機門號使用，反向他人蒐集或收購手
    機門號使用，手機所有人對此應可預見其目的係為用以從事
    恐嚇取財等財產上犯罪。衡以被告已年滿40歲，為智力成熟
    且具一般社會智識經驗之成年人，對於前揭詐欺犯罪者取得
    其申辦之手機門號，可能用於詐欺取財，使偵查機關不易偵
    查一節，應有所預見，況參以，被告前所涉犯之詐欺案件（
    臺灣臺南地方法院96年度簡上字第464號及96年度簡字第341
    6 號）分別經判處有期徒刑二月確定，即係因販賣人頭帳戶
    予詐欺集團而涉犯幫助詐欺罪，益徵被告應可預見將會用於
    詐欺犯罪，是以，被告於有預見情形下，竟仍恣意提供其申
    辦之手機門號，其有幫助該詐欺取財之不詳姓名者利用其手
    機門號為聯絡工具而實施詐欺取財犯行之不確定故意，亦足
    確認。
三、綜上所述，被告幫助詐欺取財之犯行，事證明確，洵堪認定
    ，應予依法論科。
參、論罪科刑之理由
一、按刑法上之幫助犯，係對於犯罪與正犯有共同之認識，而以
    幫助之意思，對於正犯資以助力，而未參與實施犯罪之行為
    者而言（最高法院75年度台上字第1509號、84年度台上字第
    5998號、第6457號、88年度台上字第1270號判決亦同此意旨
    ）。是以，如未參與實施犯罪構成要件之行為，且係出於幫
    助之意思提供助力，即屬幫助犯，而非共同正犯。
二、查本件該不詳姓名之詐騙者，以被告所申辦之手機門號為聯
    絡工具，並利用網路拍賣佯稱拍賣，而向被害人乙○○、甲○○詐騙得款，核該不詳姓名之詐騙者所為係犯刑法第 339
    條第1項之詐欺取財罪。
三、依上所述，本件被告基於幫助之犯意，提供其所申辦之手機
    門號予該詐騙犯罪者使用，作為其詐欺之聯絡工具，而利用
    網路拍賣佯稱拍賣，向被害人乙○○、甲○○詐騙得款，惟
    並無相當證據證明被告有參與詐欺犯行之構成要件行為，是
    核被告所為，係犯刑法第30條第 1項前段、同法第339條第1
    項之幫助詐欺取財罪。被告係以幫助他人犯罪之意思而參與
    犯罪構成要件以外之行為，為詐欺取財罪之幫助犯，依刑法
    第30條第2項之規定，按正犯之刑度，減輕其刑。
四、又查，被告所提供其所申辦之手機門號予該不詳姓名之詐騙
    者使用，雖經該詐騙者以之為聯絡工具，因而利用網路拍賣
    佯稱拍賣，分別向被害人乙○○、甲○○二人詐騙得款，惟
    被告既係於同一時間提供其申辦之手機門號予不詳姓名之詐
    欺犯罪者，應認被告僅有一幫助行為，縱日後該詐騙者運用
    時間與狀態有別，仍無從認為被告所為係數罪，即不得分別
    論以幫助詐欺取財而以數罪名論斷之，僅得論以一罪。是認
    被告之一幫助犯罪行為，同時侵害乙○○、甲○○之法益，
    係屬一行為觸犯數罪名，為想像競合，應從一重處斷。
五、再查，被告前有竊盜、贓物、詐欺等多項前科，其中最近因
    詐欺案件，經臺灣臺南地方法院於96年10月 3日以96年度簡
    上字第 464號判處有期徒刑二月確定；又因詐欺案件，經同
    院於96年11月26日以96年度簡字第3416號判處有期徒刑二月
    確定，上開有期徒刑經接續執行後，於97年 2月28日執行完
    畢，有臺灣高等法院被告前案紀錄表一件附卷可稽，是被告
    於上開罪刑執行完畢後五年以內再犯本件有期徒刑以上之罪
    ，為累犯，依刑法第47條規定加重其刑，並先加而後依幫助
    犯減輕之。
六、至移送併辦之犯罪事實（臺灣臺南地方法院檢察署98年度偵
    字第 16486號），雖未經起訴，但與前揭已起訴且論罪部分
    ，有想像競合犯之裁判上一罪關係，應為起訴效力所及，本
    院依法應併予審理，附此敘明。
肆、撤銷改判之理由
一、原審以被告為有罪之陳述，裁定以簡式審判程序審理，認其
    罪證明確，而予以論罪科刑，固無不合，然查原審就移送併
    辦事實（臺灣臺南地方法院檢察署 98年度偵字第16486號）
    未及審酌，即有未洽。
二、公訴人上訴意旨，執此指摘原判決有不當之處，為有理由，
    自應由本院將原判決撤銷改判，以期適法。
三、爰審酌被告前有竊盜、贓物、詐欺等多項前科，並曾因販賣
    人頭帳戶予詐欺集團而涉犯幫助詐欺罪，經臺灣臺南地方法
    院以96年度簡上字第 464號及96年度簡字第3416號分別經判
    處有期徒刑二月確定，猶不知悔改再犯本件犯行，再參以，
    被告將其所申辦之手機門號交付詐騙使用，幫助詐騙者因使
    用人頭手機門號，阻礙警方之查緝，而得以逍遙法外，免受
    法律制裁，致使受害民眾陸續增加，以此手段行騙詐財者，
    日益猖獗，助長他人犯罪，危害交易秩序與社會治安，若不
    以適度刑罰制裁，顯無法抑制詐騙案例之發生，惟本案造成
    被害人乙○○、甲○○之財產損失分別11,500元及10,150元
    ，其金額尚屬小數，暨被告犯罪後坦承犯行等一切情狀，量
    處如主文第二項所示之刑，並諭知易科罰金之折算標準，以
    資懲儆。
伍、適用之法律
一、刑事訴訟法第364條、第273條之1、第 369條第1項前段、第
    299條第1項前段。
二、刑法第30條、第339條第 1項、第55條、第47條、第41條第1
    項前段，刑法施行法第1條之1。
本案經檢察官趙中岳到庭執行職務。
中    華    民    國    99    年    1     月    19    日
                  刑事第五庭    審判長法  官  楊明章
                                      法  官  顏基典
                                      法  官  蔡美美
以上正本證明與原本無異。
不得上訴。
                                      書記官  歐貞妙
中    華    民    國    99    年    1     月    19    日
附錄：本判決論罪科刑法條
中華民國刑法第30條
（幫助犯及其處罰）
幫助他人實行犯罪行為者，為幫助犯。雖他人不知幫助之情者，
亦同。
幫助犯之處罰，得按正犯之刑減輕之。
中華民國刑法第339條
（普通詐欺罪）
意圖為自己或第三人不法之所有，以詐術使人將本人或第三人之
物交付者，處 5 年以下有期徒刑、拘役或科或併科 1 千元以下
罰金。
以前項方法得財產上不法之利益或使第三人得之者，亦同。
前二項之未遂犯罰之。

司法院資訊處製作；財團法人民間司法改革基金會備份。
